【裁判字號】    92,訴,1451
【裁判日期】    921202
【裁判案由】    偽造文書
【裁判全文】
臺灣臺中地方法院刑事判決                        九十二年度訴字第一四五一號
    公  訴  人  臺灣臺中地方法院檢察署檢察官
    被      告  甲○○
    選任辯護人  許桂挺律師
右列被告因偽造文書案件，經檢察官提起公訴（九十二年度偵字第二一二六號），本
院判決如左：
    主  文
甲○○無罪。
    理  由
一、公訴意旨略以：被告甲○○為申請家庭外籍監護工，竟與一姓名年籍不詳之男子
    共謀，由該男子在不詳時、地偽造財團法人彰化基督教醫院（診治醫師張振書、
    科主任巫錦霖、院長黃昭聲）於民國九十一年九月三十日出具予乙○○（即甲○○之父）之雇主申請聘僱家庭外籍監護工專用診斷證明書後，交予甲○○使用，
    甲○○並於九十一年九月三十日帶同不知情之乙○○至財團法人彰化基督教醫院
    （下稱彰化基督教醫院）神經科就診以為掩飾。嗣甲○○將該偽造之不實診斷證
    明書交予不知情之美霖國際有限公司，委由該公司於九十一年十月十七日向行政
    院勞工委員會（下稱勞委會）提出聘僱外籍勞工之申請，而足以生損害於財團法
    人彰化基督教醫院、張振書、巫錦霖、黃昭聲及勞委會對核准外籍勞工管理業務
    之正確性。嗣經勞委會向彰化基督教醫院查詢，始發覺上情，而認被告涉有行使
    偽造私文書之罪嫌。
二、按犯罪事實應依證據認定之，無證據不得認定犯罪事實；不能證明被告犯罪者，
    應諭知無罪之判決；刑事訴訟法第一百五十四條第二項、第三百零一條第一項分
    別定有明文。又認定不利於被告之事實，須依積極證據，苟積極證據不足為不利
    於被告事實之認定時，即應為有利於被告之認定，更不必有何有利之證據，最高
    法院三十年度上字第八一六號判例可資參照。
三、查本件公訴人認被告涉有前開行使偽造私文書罪嫌，無非以被告供述：九十一年
    九月底，伊帶父親至彰化基督教醫院看神經內科，候診時旁邊有一先生跟伊聊天
    ，先聊到伊父親病況，問伊為何不申請外勞，伊詢問費用如何計算，該男子稱除
    機票費用外，全部辦到好是新台幣（下同）五千元，因當時伊未攜帶太多錢，故
    僅交付新台幣二千元予該名男子，後來輪到伊父親看診時，就由其陪同伊父進去
    診間，診斷證明書是批價後該名男子交給伊的云云；證人乙○○之證述：九十一
    年九月底伊小女兒（即甲○○）載伊前往彰化基督教醫院就診，至醫院門口，甲○○因有事要先離去，請一位在門口遇見之陌生人帶伊去掛號，然後甲○○就離
    開，嗣掛完號該陌生人帶伊至休息室等候看診，而後該人就離開了，之後未再遇
    見該陌生人，待伊取藥後到門口時甲○○已在那等；當時醫生並未開具診斷證明
    書，甲○○亦未向伊提及聘請外勞之事等語，及彰化基督教醫院所開立乙○○之
    雇主申請聘僱外籍家庭監護工專用診斷證明書確係偽造等為其論述之依據。訊據
    被告固不否認系爭診斷證明書係偽造之事實，惟堅詞否認其有公訴人所指稱之行
    使偽造私文書之犯行，並辯稱：伊係以二萬元之代價全權委託美霖國際有限公司
    之負責人丙○○處理申辦外籍家庭監護工之事宜，並同時將伊父乙○○之健保卡
    正本、身分證影本等證件交予丙○○，之後即未再過問，其並不知前開診斷證明
    書係偽造的，伊於偵查中陳述如何取得偽造之雇主申請聘僱外籍家庭監護工專用
    診斷證明書等情節，均係美霖國際有限公司（下稱美霖公司）負責人丙○○，要
    其如此陳述，伊之父即證人乙○○係配合伊所述方於偵查中證述，其曾至彰化基
    督教醫院就診云云，但實際上證人乙○○並未曾至彰化基督教醫院就診等語。經
    查：
(一)、本件雇主申請聘僱外籍家庭監護工專用診斷證明書係偽造之事實，業據證人即前
    開診斷書上所載開立之診斷醫師張振書於偵查中證述無訛，復有財團法人彰化基
    督教醫院九十一年十一月十三日彰基病歷字第九一一一○三九號函、財團法人彰
    化基督教醫院九十二年三月二十八日彰基病歷字第九二○三○七四號所檢附之乙○○病歷資料、前開申請聘僱家庭外籍監護工專用診斷證明書、醫師張振書之親
    筆字跡、職章之印文等附卷可稽，應堪認定，合先敘明。
(二)、被告辯稱：伊係以二萬元代價全權委託美霖公司之負責人丙○○代伊辦理聘僱外
    籍家庭監護工，並將伊父乙○○之身分證影本、健保卡正本交付予丙○○等語。
    核與美霖公司之負責人即證人丙○○迭於本院審理時證述：「我也不知道那是假
    的，…這張偽造的診斷證明書（彰化基督教醫院所開立之雇主聘僱家庭外籍監護
    專用診斷證明書）是一位張姓藥商交給我的，他說一切都是合法的請我放心，我
    向甲○○收兩萬元，我向他拿她父親的健保卡、身分證、戶口名薄影本」、「我
    是美霖公司的負責人，我們有幫忙申請家庭監護工，被告透過朋友介紹來我們公
    司找我們幫他申請外籍監護工，彰化基督教醫院所開立的診斷證明書是我委託藥
    商張先生去辦理，…所以我就拿被告父親的身分證影本、健保卡、地址等資料，
    請張先生代為辦理，並請他去醫院調病歷，上述資料是我跟被告拿，由他準備好
    ，再拿給我，…」等語相符。證人丙○○於本院前開所述雖與其在偵查中證述：
    彰化基督教醫院所開立之雇主聘僱家庭外籍監護專用診斷證明書，係被告甲○○
    交予其，再由其持往勞委會申請聘僱家庭外籍監護工乙節顯有不同。然查證人丙○○翻異前詞，而於本院審理時為前開證述情節，可能致使其自身涉犯偽證罪，
    甚或行使偽造前開診斷證明書之罪嫌，仍干冒前開刑事責任之危險，為不利於己
    之證述，顯見其於本院審理時所為之前開證述情節應非虛言，而堪採信。另參酌
    ，同樣係委託美霖公司負責人丙○○辦理聘僱家庭外籍監護工之廖茂寅於勞委會
    發見其所提出之彰化基督教醫院開立之家庭外籍監護工專用診斷證明書亦係偽造
    之時，其於臺中縣勞工局訪談時供陳：伊父親向來身體不好，為找人照顧父親，
    向美霖仲介詢問，如何申請外勞乙事，美霖仲介鄭小姐說要到較大醫院開專用診
    斷證明書，伊九月間帶父親至彰化基督教醫院初診，在掛號時有位不明人士詢問
    伊是否要申請外勞，伊答稱有此須要，他說他認識的醫生可以開診斷證明書，伊
    問多少錢，他說五千元，於是他便帶者父親及攜父親農保卡至內科門診。伊要他
    將資料（雇主聘僱家庭外籍監護專用診斷證明書）直接寄給美霖仲介公司云云；
    被告於臺中縣勞工局訪談時供述：在侯診時，有一年約三十幾歲男子上前詢問，
    伊是否須申請外勞，並說辦到外勞入境須五千元，但外勞機票須雇主負擔。由於
    伊並未攜帶足多金額，即先付訂金二千元。付了錢，他說後續就他來辦，便由他
    推伊父親輪椅進入診間就診，出來後，他指示伊和父親在原地等待，他就去批價
    、領藥。他回來後先將父親健保卡醫院收據交給伊，後來也把雇主聘僱家庭外籍
    監護專用診斷證明書診斷證明書等資料給伊後就走了云云，偵查中供稱：九十一
    年九月底，伊帶父親至彰化基督教醫院看神經內科，候診時旁邊有一先生跟伊聊
    天，先聊到伊父親病況，問伊為何不申請外勞，伊詢問費用如何計算，該男子稱
    除機票費用外，全部辦到好是五千元，因當時伊未攜帶太多錢，故僅交付新台幣
    二千元予該名男子，後來輪到伊父親看診時，就由其陪同伊父進去診間，診斷證
    明書是批價後該名男子交給伊的，該男子曾另外向伊索取父親之身分證及戶口名
    簿，但伊想說乾脆交給認識的人辦理，故逕將診斷證明書取回云云。其二人對於
    如何取得偽造之診斷證明書之過程所述情節大致相仿。且證人丙○○在臺中縣政
    府勞工局訪談時亦分別附和被告、廖茂寅之等供述。惟廖茂寅於另案臺灣臺中地
    方法院檢察署九十二年偵字第二一二八號偽造私文書案件中即改稱：（為何能拿
    到彰基的診斷證明書）這是丙○○做的等語，證人丙○○於該案偵查中亦改稱：
    本件診斷證明書是我跟廖茂寅說我可幫他準備的等語。是以，將前開被告、廖茂
    寅、丙○○於前後所述之情節相互勾稽，可知苟非相同之人教導被告、廖茂寅二
    人於臺中縣政府勞工局訪談中就如何取得偽造診斷證明書乙節為前開陳述，豈有
    可能互不相識之人均同時編織如此煩複卻相似之情節。且廖茂寅於臺灣臺中地方
    法院檢察署九十二年偵字第二一二八號偽造文書案中亦供陳，於臺中縣政府勞工
    局訪談時所述之情節係證人丙○○，教其如此陳述等語，亦與當時為廖茂寅、丙○○製作訪談紀錄之臺中縣政府勞工局課員秦慧茹證稱：訪談記錄都是依據廖茂
    寅及丙○○的陳述做的，是先問丙○○其他案子，丙○○主動跟我說廖茂寅的案
    子也是他辦的，所以丙○○部分做了二份筆錄等情相符。準此，足認被告所辯，
    偵查中所述不實情節，係誤信證人丙○○，為配合證人所以杜撰如何取得本案偽
    造之聘僱家庭外籍監護工專用診斷證明書之情節等情，應堪採信。又被告既於委
    託證人辦理聘僱外籍監護工之初，即將健保卡交予證人已如前述，則被告自無從
    持乙○○之健保卡帶同乙○○至彰化基督教醫院就診。且證人丙○○亦於本院審
    理時證述：「（是否知悉被告父親沒去過彰基醫院？）辦得時候不知道，是事後
    才知道。」等語。足見，乙○○實際上並未至彰化基督教醫院就診。再參酌證人
    乙○○係被告之父親，經被告之要求為配合被告所述，於偵查中證稱，其曾至彰
    化基督教醫院就診之不實事項，亦非不可想像。是以證人乙○○於偵查中證述，
    其曾至彰化基督教醫院就診一節，應屬虛言，尚不足採。
(三)、綜上所述，被告甲○○、證人乙○○於偵查中所述顯係不實，業如前述，自不得
    以其偵查中所述情節，即為被告不利之認定。又被告既全權委託美霖公司負責人
    丙○○辦理聘僱外籍家庭監護工之事宜，對於如何取得彰化基督教醫院所開立之
    乙○○聘雇家庭外籍監護工診斷證明書之過程及該診斷證明書確係偽造乙節均不
    知情，難認其有偽造本件聘僱家庭外籍監護工專用診斷證明書並加以行使之故意
    ，是難遽以行使偽造私文書罪相繩。此外，復查無其他積極事證，足認被告有何
    行使偽造私文書之犯行，既不能證明被告犯罪，自應依法為無罪判決之諭知。
據上論斷，應依刑事訴訟法第三百零一條第一項，判決如主文。
中      華      民      國      九十二    年    十二    月      二      日
                                  臺灣臺中地方法院刑事第十四庭
                                      審判長法  官  陳  慧  珊
                                            法  官  陳      葳
                                            法  官  劉  逸  成
右正本證明與原本無異。
如不服本判決，應於判決送達後十日內向本院提出上訴狀，上訴於臺灣高等法院臺中
分院( 須附繕本 )。
                                            書記官
中      華      民      國      九十二    年    十二    月       二    日


司法院資訊處製作；財團法人民間司法改革基金會備份。
